臺灣臺中地方法院民事簡易判決
111年度豐簡字第325號
原      告  葉三永  
被      告  劉力嘉  
上列當事人間請求返還車籍資料等事件，本院於民國111年6月28
日言詞辯論終結，判決如下：
    主    文
原告之訴駁回。
訴訟費用由原告負擔。
    事實及理由
一、原告主張：緣車牌號碼000-0000號普通重型機車（下稱系爭
    機車）係由原告所出資購買，僅暫時登記於被告名下，嗣兩
    造於民國109年8月14日協議離婚時，被告承諾將系爭機車車
    籍返還過戶予原告，然原告之後欲請求被告將系爭機車登記
    過戶返還予原告時，被告竟拒不配合，更於110年間註銷系
    爭機車之牌照，使原告無法過戶及使用系爭機車，爰依民法
    第549條第1項之規定，終止借名登記契約，請求被告將系爭
    機車辦理過戶登記予原告等語。並聲明：被告應偕同原告向
    監理機關將車牌號碼000-0000號普通重型機車（廠牌：睿能
    、型式：GSB6BT、車身號碼：RHMGSBT10J00351）車籍過戶
    登記為原告所有。
二、被告則以：原告於婚姻關係存續期間購買東西都是登記在被
    告名下，當初原告係基於接送小孩上下學之需，而自願購買
    系爭機車給被告，被告並未強迫原告要將系爭機車登記在被
    告名下，原告也沒有提到之後需將系爭機車登記還給原告，
    系爭機車並無借名登記關係。至於車牌號碼000-0000及BAF-
    1002之自用小客車（下稱系爭2輛自用小客車）才是原告借
    名登記在被告名下，且兩造於另案離婚等訴訟進行調解時（
    下稱前案離婚調解），即已約明被告將系爭2輛自用小客車
    過戶返還予原告，系爭機車並無借名登記之問題，故於前案
    離婚調解內容並未提及要將系爭機車過戶予原告。然被告當
    初想說若原告願將系爭2輛自用小客車之貸款結清，被告願
    意將系爭機車贈與予原告，惟原告並未結清系爭2輛自用小
    客車之貸款，故被告自無庸贈與系爭機車予原告，系爭機車
    為被告所有等語，資為抗辯。並聲明：原告之訴駁回。
三、本院得心證之理由：
　㈠按當事人主張有利於己之事實者，就其事實有舉證之責任，
    民事訴訟法第277條前段亦有明文。又民事訴訟如係由原告
    主張權利者，應先由原告負舉證之責，若原告先不能舉證，
    以證實自己主張之事實為真實，則被告就其抗辯事實即令不
    能舉證，或其所舉證據尚有疵累，亦應駁回原告之請求（最
    高法院72年台上字第4225號判決意旨參照）。次按稱「借名
    登記」者，謂當事人約定一方將自己之財產以他方名義登記
    ，而仍由自己管理、使用、處分，他方允就該財產為出名登
    記之契約，其成立側重於借名者與出名者間之信任關係，在
    性質上應與委任契約同視，倘其內容不違反強制、禁止規定
    或公序良俗者，固應賦予無名契約之法律上效力，並類推適
    用民法委任之相關規定（最高法院98年度台上字第990號判
    決意旨參照）。當事人間就特定物有無借名登記契約存在，
    應視有無一方將自己之財產以他方名義登記，仍由自己管理
    、使用、處分，他方允就該財產為出名登記之約定，是出名
    人與借名者間應有借名登記之意思表示合致，始能成立借名
    登記契約。又不動產登記當事人名義之法律關係原屬多端，
    主張借名登記者，自應就該借名登記之事實負舉證責任（最
    高法院102年度台上字第1833號裁判意旨參照）。
　㈡本件原告主張兩造就系爭機車有借名登記關係存在，為被告
    所否認，則依前開說明，自應由原告舉證證明兩造間就系爭
    機車存在借名登記之意思表示合致。經查：
　1.觀之兩造於109年8月14日之前案離婚調解內容，已就系爭2
    輛自用小客車約明：「六、㈠相對人（註：即本件被告）同
    意將名下所有車牌號碼為000-0000、BAF-1002號之自用小客
    車共二輛，於民國109年8月31日前，將前開車輛所有權移轉
    予聲請人（註：即本件原告）指定之人，...㈡除上開㈠之約
    定外，兩造婚後之其餘財產各自擁有，債務各自承擔，並不
    得再向對造主張夫妻剩餘財產分配之請求。」等語，有前案
    離婚調解筆錄附卷可稽（見本院卷第61至67頁）。足徵兩造
    於前案離婚調解時，已就兩造名下之財產及車輛所有權之歸
    屬等，進行確認及協調後續之處理方式甚明，衡之常情，倘
    若系爭機車確有借名登記在被告名下之情形，原告理應於前
    案離婚調解時，一併請求被告登記歸還為是，然兩造卻僅就
    系爭2輛自用小客車為約定，並未提及被告應將系爭機車登
    記返還予原告或原告指定之人，則原告主張系爭機車有借名
    登記關係云云，已非無疑。
　2.原告雖提出其與被告間通訊軟體Line之對話紀錄，欲佐證被
    告亦承認有借名登記關係存在（見本院卷第75至79頁），然
    被告則辯稱：伊於Line對話中所稱「借名」係指系爭2輛自
    用小客車，並非系爭機車，且伊係指若原告將系爭2輛自用
    小客車之貸款還清，伊同意將系爭機車贈與原告，然原告並
    未結清系爭車輛貸款等語。查由兩造間之對話紀錄所示，被
    告雖曾向原告表示「還有機車的部分」、「我也不需要給你
    這樣掛名」、「借名」、「請先將ARD7796及BAF1002貸款結
    清，同時與EMN2581機車辦理過戶」、「我名下三輛汽機車
    請盡速繳清貸款並配合辦理過戶」等語，雙方所提及之車輛
    包括系爭2輛自用小客車與系爭機車，則縱使被告曾敘及借
    名乙事，亦無從遽認其即指系爭機車。再者，被告於前開對
    話中向原告稱掛名、借名等內容時，原告則回覆：「不要說
    掛名」、「也不要說借」等語（見本院卷第75頁），則原告
    本件主張其與被告就系爭機車有借名登記關係存在，即難採
    信。
　3.又動產登記當事人名義之法律關係原屬多端，原告既未能舉
    證證明兩造間就系爭機車有借名登記之合意，其主張終止借
    名登記契約，請求被告將系爭機車過戶登記予原告，即屬無
    據，應予駁回。
四、綜上所述，原告請求被告偕同原告向監理機關將系爭機車辦
    理車籍過戶登記予原告，為無理由，應予駁回。
五、本件事證已臻明確，兩造其餘攻擊防禦方法及所舉證據，經
    審酌結果，與本件判決結論均無影響，爰不一一論述，附此
    敘明。
六、據上論結，本件原告之訴為無理由，依民事訴訟法第436條
    第2項、第78條，判決如主文。
中　　華　　民　　國　　111 　年　　7 　　月　　29　　日
　                豐原簡易庭    法  官  廖弼妍
如不服本判決，應於送達後20日內，向本院提出上訴狀並表明上
訴理由，如於本判決宣示後送達前提起上訴者，應於判決送達後
20日內補提上訴理由書（須附繕本）。如委任律師提起上訴者，
應一併繳納上訴審裁判費。
以上為正本係照原本作成。　　　　　　　　　
中　　華　　民　　國　　111 　年　　7 　　月　　29　　日
                                書記官  陳貴卿